臺灣嘉義地方法院刑事判決　　　　　　　　　　　　九十三年度簡上字第二三九號
　　上　訴　人
　　即　公訴人　臺灣嘉義地方法院檢察署檢察官
　　上　訴　人
　　即　被　告　甲○○○
　　選任辯護人　林德昇律師
　　　　　　　　顏伯奇律師
右列上訴人因傷害案件，不服本院嘉義簡易庭中華民國九十三年九月二十日九十三年
度嘉簡字第八三○號第一審判決（聲請簡易判決處刑書案號：臺灣嘉義地方法院檢察
署九十三年度偵字第四九六四號），提起上訴，本院管轄之第二審合議庭判決如左：
    主  文
上訴駁回。
    事  實
一、甲○○○與乙○○○二人係多年鄰居關係，平日即相處不睦，民國九十三年七月
    二十五日上午五時三十分許，甲○○○在嘉義縣梅山鄉梅南村梅仔山梅山公園內
    運動時，因見乙○○○站立在其位於嘉義縣梅山鄉梅南村梅仔山七之九號住處前
    （位於梅山公園內），詎甲○○○竟基於傷害人身體之故意，快步衝向乙○○○
    ，並徒手將乙○○○推倒，致乙○○○因此而受有右股骨頸骨折、右肘部擦傷及
    右大腿部挫傷疼痛等傷害。
二、案經乙○○○訴由嘉義縣警察局竹崎分局報請臺灣嘉義地方法院檢察署檢察官偵
    查聲請以簡易判決處刑。
    理  由
一、訊據上訴人即被告（下簡稱被告）甲○○○固不否認於前揭時、地與告訴人乙○
    ○○碰面，惟矢口否認有何傷害告訴人之情，並辯稱：告訴人之傷勢係在右揭時
    、地為追打伊自己跌倒在地所造成，又告訴人平時為人兇悍，仗勢欺人，豈有可
    能為伊所傷；且告訴人前開傷勢目前已痊癒，實無「生活起居不便，扶持在床」
    之情；而證人陳格所證前後不一，又其與告訴人目前在梅山公園之攤販業屬同一
    集團，所證顯有偏頗，而證人陳格當時所站之位置根本看不見告訴人跌倒云云。
    經查：
（一）被告如何於前開時、地，以徒手推倒告訴人，致告訴人因此而受有右股骨頸骨
      折、右肘部擦傷及右大腿部挫傷疼痛等傷害之事實，業據告訴人迭於警訊、偵
      查中及本院審理時供證綦詳（見警卷第三、四頁；偵查卷第五頁；本院卷第七
      三至七九頁九十三年十二月十三日審判筆錄），並有行政院衛生署嘉義醫院開
      立之傷害診斷書一紙附卷足資佐證（見警卷第七頁），且經證人即當時在現場
      目睹之陳格於警訊中證稱：「我於九十三年七月二十五日上午五點三十分左右
      前往梅山公園運動時有看到甲○○○用手推倒乙○○○：：：」、「：：：我
      走到梅仔山七之九號前遇到甲○○○打招呼後，我們一起往山上走，走約二十
      公尺後甲○○○快步往回走將站立在梅仔山七之九號前的乙○○○，以手推倒
      。：：：」等語（見警卷第五頁背面）；繼於偵查中證陳：「：：：我與桂（
      即被告）邊踩石頭邊在聊天，桂看到雲（即告訴人）出來站在門口就快步走向
      雲，將她推倒並快步往公園裡面走：：：」等語（見偵查卷第六頁）；又於本
      院審理時證稱：「（問：你有無看到被告推倒證人乙○○○？）有，我看到被
      告用一隻手推證人乙○○○的肩膀，左肩膀」等語屬實（見本院卷第八六頁九
      十三年十二月十三日審判筆錄），可見告訴人所陳伊確遭被告以徒手推倒乙情
      ，應非子虛。又參以本案案發時，若告訴人確係為追打被告而自己跌倒在地而
      受傷，被告豈有不知之理，且此情對被告而言，乃屬十分有利之證據，則被告
      竟於九十三年八月十四日製作警訊筆錄時及同年八月三十一日偵查中檢察官訊
      問時，就告訴人係自己跌倒受傷乙情，均隻字未提，而遲至同年十一月八日所
      呈之上訴理由狀始敘及告訴人係自己跌倒受傷，顯與常情有違，益證被告確有
      以徒手將告訴人推倒乙情，應堪認定。復參諸上開傷害診斷書為案外人黃紹新
      醫師所開具，衡諸該醫師與被告、告訴人間並無特殊情仇，自無甘冒刑責而偽
      開傷單之理，且綜觀全卷亦乏告訴人如何利用醫療資源而事後製造傷勢之證據
      ，是堪認上開傷害診斷書之實在，又告訴人所提出之該紙傷害診斷書，係其於
      九十三年七月二十五日上午七時許至醫院接受治療，可知告訴人到醫院治療之
      時間，與本案案發時間即九十三年七月二十五日上午五時三十分許均為同一日
      ，且未逾二小時，足見該紙傷害診斷書上所載告訴人之傷勢當為本件衝突中所
      造成無疑；再者，上開傷害診斷書上所載告訴人受有右股骨頸骨折、右肘部擦
      傷及右大腿部挫傷疼痛之傷害等情觀之，均顯非自殘所致，況告訴人若欲誣陷
      被告，亦無須「製造」如此多處之傷勢，且衡情絕無故意自殘致己受有上開嚴
      重傷害而誣陷他人之理，足見告訴人所受前揭傷害，確係遭被告推倒所致無訛
      。
（二）第查，被告辯稱證人陳格所證稱告訴人跌倒時伊所在之位置離告訴人二十公尺
      ，與告訴人所稱伊跌倒時證人陳格在旁邊等語互有矛盾乙節，本院衡諸告訴人
      與證人陳格歷經偵審就被告如何於前揭時、地，以徒手推倒告訴人之基本事實
      ，陳述均屬一致，若非真有其事，當無陳述如此清楚且前後相符之理，是其等
      指訴之信憑性極高，益徵告訴人遭被告推倒之情，應非虛誣。至告訴人就其跌
      倒時證人陳格所站之位置與證人陳格所陳略有不一，惟此亦有可能係告訴人遭
      被告推倒後，證人陳格始自離告訴人二十公尺之距離走過來至告訴人旁邊，故
      其等所述或有不一，然乃因訊問當下，較不嚴謹之概略陳述而已，並不影響告
      訴人遭被告推倒之事實認定，且告訴人與證人陳格均係年約七十歲之人，其等
      就案發當時何人至何人間之「距離」判定，所述前後略有出入，亦屬情理之常
      ，本院認其等此部分之論述，縱稍有出入，亦應係臨訟事出緊張，不能明確記
      憶當時所發生之細節，又當時現場混亂，致不能為清楚之記憶，乃事理之常；
      加以證人陳格若有意迴護告訴人，則其自始即證述伊於告訴人跌倒時在告訴人
      身邊即可，而無須故為告訴人跌倒時伊距離告訴人二十公尺之供述，是其所證
      應堪採信。況並無任何刑事傷害案件之受害者或目擊者，會將案發當時，身邊
      之人究離伊多遠，巨細縻遺記載登存憑核，則告訴人及證人陳格憑其模糊之記
      憶陳述，因此致所供內容未能全然吻合，衡情實在所難免，惟其等就告訴人遭
      被告以徒手推倒在地之情事則屬一致不移，自難僅因其等陳述偶有矛盾不一情
      事，即全盤否定其供證之證據力。復按「告訴人、證人之陳述有部分前後不符
      ，或相互間有所歧異時，究以何者為可採，法院原得本其自由心證予以斟酌，
      非謂一有不符或矛盾，即應認其全部均為不可採信，苟其基本事實之陳述，若
      果與真實性無礙時，則仍非不得予以採信。原判決執同一見解暨依一般經驗法
      則，被害人就同一被害事實，反覆接受不同司法人員之訊問，被害人在各次訊
      問時，是否均能作精確的陳述，因被害人主觀上所具備記憶及描述事物的能力
      而有不同，甚至與訊問者訊問之方式、態度及被害者臨場之情緒亦有關聯，其
      陳述再透過不同紀錄人員之紀錄，在筆錄的記載上呈現若干差異，實屬無可避
      免。」（最高法院九十二年度台上字第一九六一號判決意旨參照），是告訴人
      既自警訊、偵查及本院審理時，均對遭被告推倒致受有前開傷害之基本事實，
      已為一致之指詞，其指述即具有真實性，已如前述，縱其陳述伊跌倒時證人陳
      格所站之位置與證人陳格所述稍有不同，惟其等供陳被告構成上開犯罪之基本
      事實，既無二致，自不得遽以其等供證，言詞上小有瑕疵，而不予採信。
（三）再查，證人林樹琴雖於本院審理時證述伊當時未看見被告推告訴人，而係看見
      告訴人在追被告，後來有人跌倒，至於是何人跌倒伊不清楚等語（見本院卷第
      八○至八五頁九十三年十二月十三日審判筆錄），姑不論證人林樹琴自承其年
      已八十歲，視力不佳，則其是否有看錯或誤記之虞，非無可疑？然被告於案發
      之初對告訴人係為追打伊而自己跌倒在地受傷乙情隻字未提，顯違常情，已如
      前述，是證人林樹琴所證上情，是否有附合被告上開辯詞之虞，亦非無疑？況
      證人林樹琴僅證述後來追逐之人中有人跌倒，並未明確目擊該跌倒之人究係自
      己跌倒，抑或係遭他人推倒？（見本院卷第八四頁九十三年十二月十三日審判
      筆錄），是其所證尚難資為有利於被告事實之認定。
（四）又證人陳格與告訴人目前在梅山公園之攤販業是否屬同一集團？告訴人平時為
      人是否兇悍？其前開傷勢是否已痊癒？有無「生活起居不便，扶持在床」之情
      ？均核與本案被告是否有傷害告訴人無涉，且上情均係被告主觀上片面臆測之
      詞，殊難憑信，且縱認屬實，亦難資為有利於被告事實之認定。至被告具狀聲
      請傳訊證人簡林阿梅，欲證明證人陳格是否有於檳榔場向證人簡林阿梅陳稱「
      未看到被告推告訴人」乙情，姑不論該證人為被告所聲請，其所證是否可信而
      無偏頗之虞，惟其究未於本案案發時在場，則其所證是否與實情相符，且未受
      被告之影響，而得否作為前揭事實認定之證據，實非無疑？本院認本案事證已
      臻明確，故被告聲請傳訊上開證人，以及聲請本院再開辯論，均核無必要，併
      予敘明。
（五）綜上所述，被告空言否認上開犯行，顯係臨訟推諉之詞，委無可採；又被告係
      於心智正常之狀態下，毆打告訴人成傷，足見被告對此行為係有所認識，且有
      意使其發生，益證其主觀上對此有故意之犯意甚明。本件事證明確，其傷害犯
      行堪以認定。
二、核被告甲○○○所為，係犯刑法第二百七十七條第一項之傷害罪。原審依刑事訴
    訟法第四百四十九條第一項前段、第四百五十四條第二項，刑法第二百七十七條
    第一項、第四十一條第一項前段，罰金罰鍰提高標準條例第一條前段、第二條，
    逕以簡易判決量處被告有期徒刑三月，並諭知易科罰金之折算標準，以資懲儆，
    本院經核其認事用法，均無不當，量刑亦稱妥適，公訴人上訴意旨，指摘原判決
    量刑過輕，以及被告上訴意旨，指摘原判決不當及量刑過重，均無理由，應予駁
    回。
據上論斷，應依刑事訴訟法第四百五十五條之一第一項、第三項、第三百六十八條，
判決如主文。
本案經檢察官古富祺到庭執行職務。
中      華      民      國    九十三    年     十二     月    二十七    日
                                臺灣嘉義地方法院刑事第五庭
                                    審判長  法  官  劉瓊雯
                                            法  官  黃義成
                                            法  官  黃仁勇
右正本證明與原本無異。
本件不得上訴。
中      華      民      國    九十三    年     十二     月    二十七    日
                                            書記官  呂權芳
附錄本案論罪科刑法條全文︰
刑法第二百七十七條：
傷害人之身體或健康者，處三年以下有期徒刑、拘役或一千元以下罰金。
犯前項之罪因而致人於死者，處無期徒刑或七年以上有期徒刑；致重傷者，處三年以
上十年以下有期徒刑。
